臺灣臺中地方法院刑事判決　　　　　　100年度簡上字第113號
上　訴　人　臺灣臺中地方法院檢察署檢察官
被　　　告　黃國偉
上列上訴人因被告重利案件，不服本院民國99年12月31日99年度
簡字第978 號第一審簡易判決（起訴案號：99年度偵字第 15857
號），提起上訴，本院管轄之第二審合議庭判決如下：
    主  文
上訴駁回。
黃國偉緩刑貳年。
    犯罪事實及理由
一、本案經本院審理結果，認第一審簡易判決認事用法及量刑均
    無不當，應予維持，並引用第一審判決書記載之犯罪事實、
    證據及理由（如附件）。
二、上訴人臺灣臺中地方法院檢察署檢察官據告訴人施東和請求
    提起上訴理由略謂：告訴人施東和因被告對其收取重利，並
    以其薪資抵償重利，造成告訴人施東和經濟窘困，進而向其
    他人借款支付，告訴人施東和所受損害重大；且被告復未與
    告訴人施東和達成和解，原審量刑顯屬過輕。
三、經查：
  (一)按關於刑之量定，係實體法上賦予法院得為自由裁量之事項
    ，苟已斟酌刑法第57條各款所列情狀，而未逾越法定刑度，
    或濫用其權限，即不得任意指摘為違法（最高法院72年臺上
    字第6696號、75年臺上字第7033號判例要旨及95年度臺上字
    第7315號、95年度臺上字第7364號等判決要旨供參）；又在
    同一犯罪事實與情節，如別無其他加重或減輕之原因，下級
    審法院量定之刑，亦無過重或失輕之不當情形，則上級審法
    院對下級審法院之職權行使，原則上應予尊重（最高法院85
    年度臺上字第2446號判決要旨供參）。查本案被告所犯之刑
    法第344 條之重利罪，其法定本刑為1 年以下有期徒刑、拘
    役或科或併科1,000 元以下罰金，而原審依被告所犯本案之
    具體情節及個別情況，就3 次犯罪事實於法定刑度內，各量
    處被告拘役50日減刑為拘役25日、拘役40日減刑為拘役20日
    ，及拘役40日，並定應執行拘役80日，且皆諭知如易科罰金
    以新臺幣1,000 元折算1 日，要無任何違法或罪刑顯不相當
    之處，實難謂原審有何違法失當可言，故本案原審審酌被告
    於本案犯罪情節之各種情狀，所諭知判處之刑度，亦稱妥適
    。從而，原審之認事、用法、量刑，均稱適法妥當，要無違
    誤之處，檢察官之上訴並無理由，應予駁回。
  (二)另查被告前未曾受有期徒刑以上刑之宣告，有臺灣高等法院
    被告前案紀錄表附卷可憑，其因一時失慮，因而觸犯刑法，
    事後業與告訴人施東和達成和解，有本院調解程序筆錄1 份
    存卷可參，則被告經此偵、審程序及罪刑之宣告，應知所警
    惕而信無再犯之虞，本院因認其所受宣告之刑以暫不執行為
    適當，爰併予宣告緩刑2 年，以啟自新。
據上論斷，應依刑事訴訟法第455 條之1 第1 項、第3 項、第37
3 條、第368 條，刑法第74條第1 項第1 款，判決如主文。
本案經檢察官張國強到庭執行職務。
中    華    民    國   100    年    4     月    27    日
              刑事第十二庭  審判長法  官   郭瑞祥
                                  法  官   周莉菁
                                  法  官   簡婉倫
上正本證明與原本無異。
本件不得上訴。
                                  書記官   許千士
中    華    民    國   100    年    4     月    27    日
附件：
臺灣臺中地方法院刑事簡易判決           99年度簡字第978號
公  訴  人  臺灣臺中地方法院檢察署檢察官
被      告  黃國偉  男  32歲（民國○○年○○月○○日生）
                    身分證統一編號：Ｚ000000000號
                    住臺中市○區○○○路317號13樓之8
上列被告因重利案件，經檢察官提起公訴（99年度偵字第15857
號），而被告自白犯罪，本院認為宜以簡易判決處刑，經裁定逕
以簡易判決處刑，判決如下：
    主      文
黃國偉共同犯重利罪，處拘役伍拾日，如易科罰金，以新臺幣壹
仟元折算壹日；減為拘役貳拾伍日，如易科罰金，以新臺幣壹仟
元折算壹日。又共同犯重利罪，處拘役肆拾日，如易科罰金，以
新臺幣壹仟元折算壹日；減為拘役貳拾日，如易科罰金，以新臺
幣壹仟元折算壹日。又共同犯重利罪，處拘役肆拾日，如易科罰
金，以新臺幣壹仟元折算壹日。應執行拘役捌拾日，如易科罰金
，以新臺幣壹仟元折算壹日。
    犯罪事實及理由
一、本案除及證據部分增列被告黃國偉於本院準備程序時之自白
    外，其餘犯罪事實及證據均引用檢察官起訴書之記載（如附
    件）。
二、爰審酌被告時值青壯，本應循合法途徑牟取利益，竟乘被害
    人施東和亟需用錢之際，與真實姓名年籍不詳、自稱「陳經
    理」之成年男子共同利用三次貸與金錢而為本案三次重利之
    犯行，其犯罪之動機、目的顯為牟取不法暴利，危害社會經
    濟秩序，行為殊無可取，再兼衡酌被告犯後於本院準備程序
    時尚知醒悟、坦承犯行，及其智識程度、犯罪動機、目的、
    本案各次收取重利之期間、金額多寡、並無以暴力催討債務
    、犯罪手段尚稱平和，暨其前無不良前科紀錄，堪認素行尚
    佳，有臺灣高等法院被告前案紀錄表在卷可按等一切情狀，
    分別量處如主文所示之刑，及定其應執行刑，並均諭知易科
    罰金之折算標準，以示懲儆。又被告本案第一、二次犯罪時
    間（即起訴書犯罪事實欄一之(一)、(二)）均係在民國九十六年
    四月二十四日以前，合於中華民國九十六年罪犯減刑條例第
    二條第一項第三款所定減刑條件，且無同條例第三條規定不
    應減刑之情事，自應依法減輕其宣告刑二分之一，並均諭知
    易科罰金之折算標準。至扣案之本票，為被告貸與借款予被
    害人施東和之債權憑證，被告雖有本案收取重利之行為，但
    仍有借款之事實，且前開本票並非被告因犯罪所得之物，亦
    非屬必要沒收之物，爰均不另為沒收之諭知，附此敘明。
三、依刑事訴訟法第四百四十九條第二項、第四百五十四條第二
    項，刑法第二十八條、第三百四十四條、第四十一條第一項
    前段、第五十一條第六款，刑法施行法第一條之一，中華民
    國九十六年罪犯減刑條例第二條第一項第三款、第七條，逕
    以簡易判決處刑如主文。
四、如不服本簡易判決，得於判決書送達後十日內，以書狀敘述
    理由，向本庭提出上訴（須附繕本）。
中    華    民    國    99    年    12    月    31    日
                刑事第十四庭    法  官  何世全
以上正本證明與原本無異。
如不服本判決，應於收受送達後十日內向本院提出上訴書狀（應
附繕本）。
                                書記官  陳建分
中    華    民    國    99    年    12    月    31    日
附錄論罪科刑法條：
刑法第三百四十四條
乘他人急迫、輕率或無經驗，貸以金錢或其他物品，而取得與原
本顯不相當之重利者，處一年以下有期徒刑、拘役或科或併科一
千元以下罰金。
附件：
臺灣臺中地方法院檢察署檢察官起訴書
                                     99年度偵字第15857號
    被  告  黃國偉  男  32歲（民國○○年○○月○○日生）
                    住臺中市○區○○○路317號13樓之8
                    國民身份證統一編號：Ｚ000000000號
上列被告因重利案件，已經偵查終結，認應提起公訴，茲將犯罪
事實及證據並所犯法條分敘如下：
        犯罪事實
一、黃國偉自民國95年6 月起，任職於真實姓名年籍不詳綽號「
    陳經理」之成年男子所開設之融資公司，與「陳經理」共同
    基於重利之犯意聯絡，以在報紙刊登小廣告，並留下聯絡電
    話之方式，利用他人需款孔急之際，從事貸款放利業務。嗣
    （一）施東和於95年7 月上旬某日，見到該報紙廣告後，因
    公司周轉不靈急需用錢，即以電話與之聯絡。黃國偉與「陳
    經理」即趁施東和需款孔急，至施東和位於臺中市○○路上
    之工廠，借予施東和新臺幣（下同）4 萬元，並約定利息每
    10日為1 期，每期繳納8000元，直至繳清本息為止，借款時
    預先扣除第1 期利息8000元，即實際交付3 萬2000元。黃國
    偉並要求施東和簽發面額為8 萬元之本票及提供其國民身份
    證予伊，以為擔保。施東和按期償還2 個月（6 期）之利息
    後，將本金還清，黃國偉及「陳經理」因而共同取得與原本
    顯不相當之重利（年利率約720%）。（二）於96年2 月上旬
    ，施東和因公司周轉不靈，又向黃國偉任職之融資公司借款
    3 萬元，並與黃國偉約定利息每10日為1 期，每期繳納6000
    元，借款時預先扣除第1 期利息6000元，即實際交付2 萬40
    00元，雙方約在臺中市○○路與進化北路口交款，施東和並
    簽發面額6 萬元之本票予黃國偉以為擔保。施東和按期償還
    2 個月（6 期）並將本金還清後，黃國偉及「陳經理」因而
    共同取得與原本顯不相當之重利（年利率約720%）。（三）
    嗣於96年6 月30日，施東和又向黃國偉任職之融資公司借款
    2 萬元，約定利息每10日為1 期，每期繳納4000元，借款時
    預先扣除第1 期利息4000元，實際交付1 萬6000元，並由施
    東和簽發面額4 萬元之本票（票號：663712號）予黃國偉以
    資擔保，黃國偉與「陳經理」因而共同取得與原本顯不相當
    之重利（年利率約720%）。嗣施東和因無力負擔重利，乃與
    黃國偉協商調降利息，改成每月15日及25日分別匯款1 萬50
    00元及5000元至黃國偉不知情之女友楊姍樺之中國信託商業
    銀行帳戶內（帳號：000000000000號）。嗣於99年6 月17日
    19時50分許，經警循線持搜索票，在黃國偉之住處搜索當場
    查獲，並扣得施東和所簽發之本票3 紙等物（詳如扣押物品
    目錄表）。
二、案經臺中市警察局第一分局報告偵辦。
        證據並所犯法條
一、證據清單：
┌────┬──┬─────────┬──────────┐
│證據種類│編號│證據名稱          │待證事實            │
├────┼──┼─────────┼──────────┤
│供述證據│1   │被告黃國偉於警詢及│除被告黃國偉共同取得│
│        │    │本署偵查中之供述。│與原本顯不相當之重利│
│        │    │                  │外，其餘犯罪事實。  │
├────┼──┼─────────┼──────────┤
│        │2   │證人即被害人施東和│全部犯罪事實。      │
│        │    │於警詢及本署偵查中│                    │
│        │    │之證述。          │                    │
├────┼──┼─────────┼──────────┤
│        │3   │證人楊姍樺於警詢及│被告黃國偉使用證人楊│
│        │    │偵訊中之證述。    │姍樺之中國信託商業銀│
│        │    │                  │行永康分行帳戶（帳號│
│        │    │                  │：000000000000，戶名│
│        │    │                  │：楊姍樺）之事實。  │
├────┼──┼─────────┼──────────┤
│文書證據│1   │搜索扣押筆錄及扣押│搜索經過、扣得之物品│
│        │    │物品目錄表2份     │及告訴人確實提供擔保│
│        │    │                  │向被告黃國偉借款之事│
│        │    │                  │實。                │
├────┼──┼─────────┼──────────┤
│物證    │1   │本票（票號：663712│犯罪事實（三）      │
│        │    │號）1紙。         │                    │
├────┼──┼─────────┼──────────┤
│        │2   │中國信託商業銀行提│被告黃國偉使用中國信│
│        │    │款卡正反影本1份。 │託商業銀行永康分行帳│
│        │    │                  │戶（帳號：0000000000│
│        │    │                  │88，戶名：楊姍樺）收│
│        │    │                  │取被害人施東和利息之│
│        │    │                  │事實。              │
├────┼──┼─────────┼──────────┤
│        │3   │中國信託商業銀行存│同上。              │
│        │    │摺影本1份。       │                    │
├────┼──┼─────────┼──────────┤
│        │4   │中國信託商業銀行交│同上                │
│        │    │易明細表1紙、交易 │                    │
│        │    │憑證5紙、郵政跨行 │                    │
│        │    │匯款申請書3紙等影 │                    │
│        │    │本。              │                    │
└────┴──┴─────────┴──────────┘
二、核被告黃國偉所為，係犯刑法第 344條之重利罪嫌。被告多
    次借款予告訴人收取重利之行為，犯意各別，行為不同，請
    予分論併罰。至報告意旨認：被告於96年11月 2日，在臺中
    市○區○○路與進化北路口，及於97年 3月24日，在臺中市
    ○○區○○街277巷25弄17之3號，分別借款與被害人施東和
    4萬元及5萬元，並由被害人施東和簽發面額4萬元及5萬元之
    本票（票號：663712號及778003號），亦涉有重利罪嫌等情
    。惟查，告訴人施東和於警詢中表示此 2紙本票係伊向被告
    黃國偉私人借貸所簽立，借貸金額與本票面額相同；復於偵
    訊中表示此部分並未收取利息等語。是被告黃國偉對於此2
    筆借貸並未取得任何利息，核與刑法重利罪構成要件有間，
    此部分尚難認被告有重利犯行，附此敘明。
三、依刑事訴訟法第251條第1項提起公訴。
    此  致
臺灣臺中地方法院
中    華    民    國    99    年    11    月    12    日
                              檢察官  蔡  雯  娟
本件正本證明與原本無異
中    華    民    國    99    年    11    月    22    日
                              書記官  陳  一  青
所犯法條
中華民國刑法第344條
（重利罪）
乘他人急迫、輕率或無經驗貸以金錢或其他物品，而取得與原本
顯不相當之重利者，處 1 年以下有期徒刑、拘役或科或併科 1
千元以下罰金。